【裁判字號】    97,交聲,527
【裁判日期】    970724
【裁判案由】    聲明異議
【裁判全文】
臺灣高雄地方法院交通事件裁定        97年度交聲字第527號
原處分機關  高雄市政府交通局
異  議  人  甲○○
上列異議人因違反道路交通管理處罰條例案件，對於高雄市交通
事件裁決所民國97年2月25日高市交裁字第裁32-VP0000000號裁
決聲明異議（原舉發案號：屏東縣警察局32-VP0000000號舉發違
反道路交通管理事件通知單），本院裁定如下：
    主  文
原處分撤銷。
甲○○不罰。
    理  由
一、異議意旨略以: 異議人即受處分人甲○○於民國96年12月8
    日下午3 時25分許，駕駛車牌號碼ZG-8468 號自小客車行經
    台27線71點6 公里處並無超速之事實；且本件有關警察機關
    所使用之感應式線圈測速設備未經檢定合格，近日警政業已
    證實，有關感應式線圈測速器全台415 部，已經用了32年，
    國內竟然沒有檢測標準，甚至自從65年使用至今，從未進行
    檢驗或校正，如有失準或故障亦無人知悉，故舉發單位應先
    舉證證明進行測速之器具之準確性，並已符合國家檢驗標準
    ，否則該舉發之事實，顯難昭信服，爰依法聲明異議，請求
    撤銷原處分。
二、按法院受理交通事件，準用刑事訴訟法之規定，道路交通管
    理處罰條例第89條前段定有明文，是最高法院76年台上字第
    4986號判例「認定犯罪事實所憑之證據，雖不以直接證據為
    限，間接證據亦包括在內。然而無論直接證據或間接證據，
    其得為訴訟上之證明者，須於通常一般之人均不致有所懷疑
    ，而得確信其為真實之程度者，始得據為有罪之認定。倘其
    證明尚未達到此一程度，而有合理之懷疑存在，而無從使事
    實審法院得有罪之確信時，即應由法院為諭知被告無罪之判
    決。」所揭示刑事訴訟法上法院認定事實之最重要原則，於
    法院審理行為人違反道路交通管理處罰條例案件時，當有其
    適用。易言之，法院於審理行為人違反道路交通管理處罰條
    例案件，當踐行完畢調查證據程序後，為事實之認定時，如
    就原處分機關所認定之行為人違規事實仍有合理之懷疑，而
    無法確信行為人確有該當於道路交通管理處罰條例各該處罰
    條文之構成要件事實時，此際即應依刑事訴訟上「倘有懷疑
    ，則從被告之利益作解釋」之證據法則，作對受處分人有利
    之認定。
三、經查:
(一)異議人即受處分人甲○○於96年12月8 日下午3 時25分許，駕
  駛車牌號碼ZG-8468 號自用小客車，行經台27線71點6 公里仙
  宮廟南下限速60公里路段時，以時速74公里之時速行駛，超速
  14公里，經測速照相後，為警逕行舉發，原處分機關爰依道路
  交通管理處罰條例第40條之規定，裁處異議人罰鍰新臺幣（下
  同）1,600 元等情，有屏東縣警察局32-VP0000000號舉發違反
  道路交通管理事件通知單、高雄市交通事件裁決所97年2 月25
  日高市交裁字第裁32-VP0000000號裁決書各1 份可稽。
(二)異議人上開超速之違規行為，經屏東縣政府警察局交通警察大
  隊以線圈式測速照相儀器所採證舉發，有屏東縣警察局屏警交
  字第0970005364號函在卷可稽。然目前警察機關取締之測速設
  備有3 種，其中雷達測速器、雷射測速器均有檢定規範，警察
  機關均據以辦理檢定，取得合格檢驗證書。惟感應式線圈測速
  設備自65年起開始使用，已沿用30多年，因經濟部標準檢驗局
  尚無檢驗感應式線圈測速之設備，致無法檢定，惟採購及使用
  該項設備，均要求必須有生產國製造廠或其他檢驗單位準確性
  認證之證明文件，以確保其準確性。……依前揭說明，雖感應
  式線圈測速設備其適法性及準確性並無問題，公信力亦無疑義
  ，惟為符合時代潮流及顧及民眾感受，內政部警政署已於97年
  1 月17日通報各單位即起暫停用，俟檢定、檢校等管理機制建
  立後，再行研議使用，避免引起更大爭議；至停止使用後已舉
  發與未舉發案件，處理規定為：各警察機關已製單未郵寄及完
  成舉發之案件，依法院案例裁定見解，若無具體事證顯示各該
  感應線圈測速設備所取得之數據有失真之情事，違規人如有不
  服、爭議，應依「道路交通管理處罰條例」第8 條、第9 條及
  「違反道路交通管理事件統一裁罰基準及處理細則」第40條規
  定，於裁決前向處罰機關提出陳述，有證據者（例如行車資料
  ）可一併檢附。至於已拍照未製單或已製單未郵寄而存有爭議
  之案件，為避免民眾爭議及減少行政機關處理陳述案件之人、
  物力資源浪費，各警察機關不再舉發等情，有內政部警政署警
  署治安全球資訊網所發布之訊息2 份在卷足稽。
(三)本件異議人雖經感應式線圈自動測速照相儀器測得之超速違規
  行為，且屏東縣政府警察局已提出台27線71點6 公里仙宮廟南
  下限速60公里路段之測速照相機認証文件，然內政部警政署既
  已暫停感應式線圈測速設備之使用，已如前述，且此類設備未
  若其他交通違規設備採證儀器（例如雷達、雷射測速）可施以
  定期檢測維修，公信力已有疑慮，復因長期埋設地下之設置方
  式，時有受外力影響而影響其準確度，且屏東縣政府警察局復
  未提出本件舉發異議人違規之感應式線圈測速設備，業經定期
  校正或檢測之紀錄，則原處分機關即應俟感應式線圈測速設備
  之檢定、檢校管理機制建立後，始依法裁罰異議人，較為妥適
  ；且內政部警政署既於97年1 月17日通報各單位即起暫停用感
  應式線圈測速設備，本件原處分機關於97年2 月25日尚裁罰異
  議人，亦有疑義，而因警察機關作業程序之快慢，而影響是否
  舉發之處置，亦有違公平原則。從而，原處分機關對異議人之
  裁罰，雖於法有據，惟本院基於上開理由認以免除其處罰為適
  當，應由本院裁定將原處分撤銷，另為異議人不罰之諭知。
五、據上論斷，應依道路交通案件處理辦法第20條前段，裁定如
    主文。
中    華    民    國    97    年    7     月    24    日
                             交通法庭  法  官  黃繼瑜
以上正本證明與原本無異。
如不服本裁定應於送達後5日內向本院提出抗告狀。
中    華    民    國    97    年    7     月    25    日
                                       書記官  曾小玲


司法院資訊處製作；財團法人民間司法改革基金會備份。
